臺灣桃園地方法院刑事判決　　　　　　　94年度訴字第1549號
公　訴　人　臺灣桃園地方法院檢察署檢察官
被　　　告　丁○○
　　　　　　　　　　（現在臺灣桃園看守所羈押中）
指定辯護人　本院公設辯護人乙○○
上列被告因強盜等案件，經檢察官提起公訴（九十四年度偵字第
一一五七九號），本院判決如下：
    主  文
丁○○意圖為自己不法之所有，攜帶兇器、逾越牆垣而搶奪他人
動產，因防護贓物、脫免逮捕，而當場施以強暴，處有期徒刑柒
年貳月，扣案之水果刀壹把沒收。又意圖為自己不法之所有，以
強暴致使不能抗拒，而取他人之物，處有期徒刑伍年貳月。應執
行有期徒刑拾貳年，扣案之水果刀壹把沒收。
    事  實
一、丁○○於民國九十四年六月十六日上午十二時許，行經桃園
    縣楊梅鎮○○街八三巷二號戊○○住處前，意圖為自己不法
    之所有，攜帶客觀上足以危害生命、身體安全之兇器水果刀
    一把，踰越戊○○上開住處牆垣，見戊○○一人在家且年邁
    可欺，竟搶奪戊○○置於褲後口袋內之皮夾（內有健保卡、
    車票、電話簿及現金新臺幣（下同）二萬餘元等財物），得
    手後欲離去時為戊○○抓住其衣領不讓其離去，丁○○為防
    護贓物、脫免逮捕，竟自口袋中取出前開水果刀割傷戊○○
    左手掌背（未據告訴），戊○○因疼痛鬆手，丁○○旋即逃
    離該處。
二、丁○○復於同年月二十一日十四時許，行經桃園縣楊梅鎮○○街、信義街口，見以收集廢棄物為業之老婦丙○○○，手
    推推車行經該處，竟另意圖為自己不法之所有，自丙○○○
    身後摀住其嘴巴，將其拖行至約二十公尺遠之民生街六五巷
    內之水井旁，以此強暴方式，致使丙○○○不能抗拒，再強
    行扯下丙○○○掛於腰間之皮包（內有鑰匙二支、現金二千
    五百元等財物），得手後隨即逃離該處。而所搶得之前揭財
    物，除現金加以花用完畢外，餘均棄於不詳地點之路旁，嗣
    於九十四年六月二十二日十七時許，為警循線查獲上情，並
    在桃園縣楊梅鎮下陰影窩水圳旁草叢中，扣得供其事實欄編
    號一所用，棄置於該地之水果刀一把。
三、案經桃園縣政府警察局楊梅分局報告臺灣桃園地方法院檢察
    署檢察官偵查起訴。
    理  由
一、訊據被告丁○○對於上揭犯罪事實坦承不諱，且證人即被害
    人戊○○於本院審理中證稱：（問：被告進入屋內拿你的錢
    包時，你是否知情？）知道，（問：你有無反抗？）我有抓
    住被告的衣領。被告是從我房子的圍牆跳進來，（問：手如
    何受傷？）我手抓住被告衣領，他拿刀子劃傷我的手，我一
    痛，就放開了，（問：你抓住被告的衣服時間，是在被告拿
    到財物之前或之後？）我當時是站著，被告與我面對面，他
    伸手到我的褲子後面口袋拿走皮包，我就伸手去抓被告的衣
    領，被告拿刀劃我的手，我抓衣領的手鬆開，被告就跑掉了
    ，（問：你有無看到被告拿刀進入？）沒有看到，被告是我
    抓住他的衣領時，才看到他從口袋中拿出刀等語（詳本院九
    十四年九月二十一日審判筆錄第四、五頁），又證人即被害
    人丙○○○於本院審理中證稱：（問：案發當時，被告如何
    將你拉到旁邊？）被告摀住我的嘴巴，將我拉到旁邊的井邊
    ，搶我的錢，（問：被告摀住你的嘴巴時，你是否害怕？）
    是，很害怕，（問：是否敢反抗？）不敢，因為被告年輕力
    壯，我又這麼瘦小等語（詳本院九十四年九月二十一日審判
    筆錄第六頁），故被告之自白核與證人戊○○、丙○○○上
    開證述情節相符，並有案發地點照片二張、被害人戊○○左
    手掌背受傷照片一張、扣案水果刀及棄置地點照片四張附卷
    可稽（詳臺灣桃園地方法院檢察署九十四年度偵字第一一五
    七九號偵查卷宗第二五、二七、二八頁），復有扣案水果刀
    一把可佐。是被告之自白應與事實相符，本件事證明確，被
    告之犯行堪予認定。
二、按竊盜或搶奪，因防護贓物、脫免逮捕或湮滅罪證，而當場
    施以強暴、脅迫者，以強盜論，刑法第三百二十九條定有明
    文。所謂以強盜論，係指以強盜罪相當條文處斷之意，並非
    專以第三百二十八條第一項之強盜論，故第三百三十條所謂
    犯強盜罪，不僅指自始犯強盜罪者而言，即依第三百二十九
    條以強盜論者，亦包括之，亦即，若犯準強盜而有第三百二
    十一條第一項各款情形之一，仍應依第三百三十條論處。又
    按刑法第三百二十一條第一項第三款所謂之兇器，其種類並
    無限制，凡客觀上足對人之生命、身體、安全構成威脅，具
    有危險性之器械均屬之，本件被告所攜用之水果刀，刀刃為
    金屬製品，尖銳鋒利，如持以攻擊人身，對人之生命、身體
    、安全構成威脅，具有相當危險性，自屬兇器無疑。被告於
    事實欄編號一攜帶水果刀、踰越被害人戊○○上址住處圍牆
    ，自被害人戊○○身著褲子之口袋內行搶皮夾得手，自應構
    成攜帶兇器、踰越牆垣搶奪罪；被告行搶被害人戊○○財物
    得手後，經被害人戊○○抓住其衣領，被告竟持上開水果刀
    劃傷被害人戊○○之左手掌背，顯見其係為防護贓物、脫免
    逮捕而施以上開強暴行為，核其所為，係犯刑法第三百二十
    九條之準強盜罪，而有同法第三百二十一條第三款之情形，
    應以同法第三百三十條第一項之加重強盜罪論處。又按搶奪
    係乘人不備，不及抗拒，而公然奪取之，若施用強暴脅迫或
    他法，使人身體或精神上處於不能抗拒之狀態，而奪取或使
    其交付財物，則為強盜，本件被告於如事實欄編號二所為係
    自丙○○○身後摀住其嘴巴，將其拖行至約二十公尺遠，再
    強行扯下其掛於腰間之皮包，被害人丙○○○遭被告摀住嘴
    巴、拖行二十公尺遠，其身體已無法動彈，且其於本院審理
    中證稱：伊被被告摀住嘴巴時，很害怕，不敢反抗被告，因
    為被告年輕力壯，伊這麼瘦小等語（詳本院九十四年九月二
    十一日審判筆錄第六頁），顯見被告取走被害人丙○○○財
    物非乘人不備，不及抗拒，而公然奪取之，而係施以強暴致
    使被害人丙○○○身體、精神上均不能抗拒，核被告此部分
    所為係犯刑法第三百二十八條第一項之強盜罪，原起訴書認
    被告此部分所為係犯刑法第三百二十五條第一項之搶奪罪，
    容有誤會，惟已經公訴人於本院九十四年九月二十一日審理
    程序中當庭變更起訴法條為刑法第三百二十八條第一項，併
    此敘明。被告所犯上開二罪間，罪名與犯罪構成要件不同，
    犯意各別，應予分論併罰。爰審酌被告恣意侵害他人財產權
    ，於事實欄編號一被害人戊○○發覺後，又當場對其施以上
    開非輕之強暴手段，對事實欄編號二被害人丙○○○雖施以
    強暴行為，惟並未造成其身體受有傷害，及犯罪後坦承全部
    犯行、態度良好等一切情狀，分別量處如主文所示之刑，並
    定其應執行之刑，以示懲儆。扣案之水果刀一把為被告所有
    ，且係供其犯事實欄編號一犯罪所用之物，爰依法宣告沒收
    。
三、至臺灣桃園地方法院檢察署檢察官移送九十四年度偵字第一
    三九七七號被告涉犯搶奪案件之併案審理部分略以：被告於
    九十四年六月一日十四時許，行經桃園縣楊梅鎮○○街八八
    巷七號甲○○住處前，見甲○○一人在家且年邁可欺，竟意
    圖為自己不法之所有，攜帶其所有之水果刀一把，入內搶奪
    甲○○置於褲子口袋內之現金三千元後離去，則被告之行為
    已涉犯刑法第三百二十六條第一項之加重搶奪罪嫌（併案意
    旨書誤載為刑法第三百二十五條第一項之普通搶奪罪）等語
    。惟本案被告所犯係刑法第三百三十條之加重強盜罪及刑法
    第三百二十八條第一項之強盜罪，併案意旨認被告係涉犯刑
    法第三百二十六條第一項之加重搶奪罪嫌，與本案即無連續
    犯之裁判上一罪關係，本院自無從併予審理，爰退回原檢察
    官另為妥適之處理，附此敘明。
據上論斷，應依刑事訴訟法第二百九十九條第一項前段、刑法第
三百三十條第一項、第三百二十九條、第三百二十八條第一項、
第五十一條第五款、第三十八條第一項第二款，判決如主文。
本案經檢察官柯怡如到庭執行職務。
中　　華　　民　　國　　94　　年　　10　　月　　5 　　日
                  臺灣桃園地方法院刑事第五庭
                      審判長法  官  潘政宏
                            法  官  周炳全
                            法　官　張明儀
以上正本證明與原本無異。
如不服本判決，應於判決送達後10日內向本院提出上訴狀（應附
繕本），上訴於臺灣高等法院。
　　　　　　　　　　　　　　書記官　 吳瓊英
中　　華　　民　　國　　94　　年　　10　　月　　17　　日
本案論罪科刑法條：
中華民國刑法第330條第1項
犯強盜罪而有第三百二十一條第一項各款情形之一者，處七年以
上有期徒刑。
中華民國刑法第329條
竊盜或搶奪，因防護贓物、脫免逮捕或湮滅罪證，而當場施以強
暴脅迫者，以強盜論。
中華民國刑法第328條第1項
意圖為自己或第三人不法之所有，以強暴、脅迫、藥劑、催眠術
或他法，至使不能抗拒，而取他人之物或使其交付者，為強盜罪
，處五年以上有期徒刑。
